最高法院刑事判決　　　　　　九十四年度台上字第六一九三號
　　上 訴 人　甲○○
　　　　　　　乙○○
　　　　　　　　　　　號
上列上訴人等因竊盜案件，不服台灣高等法院台中分院中華民國
九十四年六月一日第二審判決（九十四年度上訴字第二二一號，
起訴案號：台灣彰化地方法院檢察署九十三年度偵字第三七○二
、六○一八、六○七一、六○七三、六一四六號），提起上訴，
本院判決如下：
    主  文
上訴駁回。
    理  由
按刑事訴訟法第三百七十七條規定，上訴於第三審法院，非以判
決違背法令為理由，不得為之。是提起第三審上訴，應以原判決
違背法令為理由，係屬法定要件。如果上訴理由狀並未依據卷內
訴訟資料，具體指摘原判決不適用何種法則或如何適用不當，應
認其上訴為違背法律上之程式，予以駁回。本件原判決認定，業
經原審判處罪刑確定之楊德民與賴進隆因無業缺款花用，乃於民
國九十三年二月底三月初開始準備擄鴿勒贖。楊德民並於不詳時
地，向不詳姓名之人購買許慧姿、許伊菱、蔡炎良、趙基良等人
之如原判決附表（下稱附表）二編號一至四所示之帳戶存摺、提
款卡以供擄鴿勒贖時匯款之用。嗣王志明、吳曉成（亦經原審判
處罪刑確定）亦先後加入。而上訴人甲○○、乙○○亦分別於九
十三年三月底及四月初加入，而與楊德民、賴進隆、王志明、吳
曉成共同基於意圖為自己不法所有之犯意聯絡，並恃以為生，推
由楊德民、甲○○購買如附表二編號五至十所示之物，以供犯罪
所用，楊德民並將具殺傷力之十字弓二把及弓箭，帶往彰化縣八
卦山山區擺放，以供使用。嗣即分別由四人或六人，持無線電對
講機相互聯繫，於附表一所示之時間，分別推由楊德民、乙○○
、王志明、吳曉成在彰化縣八卦山區張掛尼龍網，再將弓箭綁上
彩帶，持上開十字弓射擊飛行中之賽鴿，使賽鴿受驚低飛，致誤
觸預掛之尼龍鳥網，再加以捕獲之方式，竊取如附表一所列被害
人所有之賽鴿。得手後，再共同基於意圖為自己不法所有之概括
犯意，推由賴進隆負責以附表二編號九所示之行動電話，按賽鴿
腳環上之聯絡電話，連續打電話恐嚇被害人，要求以每隻賽鴿新
台幣（下同）一千五百元至二千元不等之價格，贖回賽鴿，否則
將對賽鴿不利。致附表一編號六至一百六十二號所示之被害人心
生畏懼，而按附表一所示之款項匯入賴進隆所指定許慧姿、許伊
菱、蔡炎良等人之上開帳戶（此人頭帳戶部分另由檢察官偵查中
），甲○○則負責至各地提款機提領上開恐嚇所得之款項；附表
一編號一至五號所示之被害人則因楊德民等人為警查獲而尚未付
款。嗣經警於九十三年五月七日循線查獲等情。因而維持第一審
依牽連犯之規定，論處上訴人等共同以犯竊盜罪為常業罪刑之判
決，並駁回其在第二審之上訴。已綜核全部卷證資料，詳加斟酌
論斷，敘明其所憑之證據及認定之理由，從形式上觀察，並無違
法情形存在。另證據之取捨及證明力之判斷，俱屬於事實審法院
之職權，其取捨判斷苟不違背經驗法則或論理法則，即不生判決
違背法令之問題。原判決係依憑上訴人等及共犯楊德民、賴進隆
、王志明、吳曉成等之供述，卷附彰化縣警察局九十三年九月二
十三日彰警保字第○九三○○○七二一五號函、被害人分別出具
之贓物認領保管單、附表一所示之被害人匯款單、銀行存款憑條
影本、郵局帳戶來源分析表、銀行存款明細表、資金來源分析表
、存款明細分類帳，扣案如附表二所示之物等證據，資為認定犯
罪事實之依據。並以刑法上所謂常業犯，指反覆以同種類行為為
目的之社會活動之職業性犯罪而言，至於犯罪所得之多寡，是否
恃此犯罪為唯一之謀生職業，則非所問，縱令兼有其他職業，仍
無礙於該常業犯罪之成立。查甲○○、乙○○於審判中已分別供
承係因沒工作才以擄鴿勒贖為生，並將恐嚇所得之財物作為家庭
費用及其生活費用。而甲○○所提出財政部台灣省中區國稅局九
十一年度、九十二年度綜合所得稅各類所得資料清單，亦不足以
證明其在擄鴿勒贖期間有在上開公司工作，堪認均係以反覆同種
類行為為目的之社會活動之職業性犯罪，上訴人等以犯竊盜罪為
常業至灼，亦經於判決理由中論述綦詳（原判決理由第五頁）。
其證據之取捨及判斷並不違背經驗法則或論理法則，自不得任指
判決違法。而原判決雖認甲○○、係於九十三年三月底始加入擄
鴿勒贖集團，然楊德民、賴進隆、王志明與吳曉成係於民國九十
三年三月中旬開始為擄鴿勒贖犯行，則如附表二編號五至十所示
，供犯罪所用之物顯係由楊德民及甲○○先後分別購買，其事實
欄記載固嫌簡略，惟尚難執此謂原判決有理由矛盾之違法。又原
判決於判決理由內並未單採被害人之陳述為惟一依據。故排除該
項證據，依卷存其他證據，仍應為同一之認定，原判決縱有此項
訴訟程序之瑕疵，顯然於判決無影響，是上訴人等執此指摘，依
刑事訴訟法第三百八十條規定，仍不得認係適法之第三審上訴理
由。另犯罪之時間、地點以及被害人之真實姓名，除有特殊情形
外，並非構成犯罪事實之要素。有罪判決事實之記載，旨在辨別
犯罪之個別性，故依訴訟資料為記載已達於可得而定之程度，無
礙於犯罪個別性之辨別者，自不生違背法令之問題。原判決附表
一事實之記載，已明白認定各次犯罪之時間及被害人匯入人頭帳
戶之金額，依此項記載，已達於可得確定之程度，自無礙於犯罪
同一性之辨別，縱未逐一查明並詳細記載，各被害人之真實姓名
、損失財物之情形，因於判決之結果不生影響，仍不得指為違法
。至緩刑之宣告，除應具備刑法第七十四條各款所定條件外，並
須有可認為以暫不執行刑罰為適當之情形，始得為之，屬於法院
裁判時得依職權自由裁量之事項，不得以原判決未宣告緩刑指為
違背法令。況原判決已說明上訴人等係以犯罪之方法謀取生活之
資，且被害人數高達一百六十二人，危害社會不小，不宜宣告緩
刑（原判決理由第八頁）甚詳，核無違法之處。上訴意旨純屬對
事實審法院已經調查說明之事項或採證認事職權之適法行使，未
依卷存證據資料，徒憑己見，重為事實上之爭辯或任意指摘，自
不足據以辨認原判決已具備違背法令之形式，應認本件上訴違背
法律上之程式，從程序上予以駁回。
據上論結，應依刑事訴訟法第三百九十五條前段，判決如主文。
中　　華　　民　　國　九十四　年　 十一 　月　　十　　日
                      最高法院刑事第三庭
                          審判長法官  紀　俊　乾
                                法官  黃　正　興
                                法官  劉　介　民
                                法官  陳　東　誥
                                法官  魏　新　和
      本件正本證明與原本無異
                                      書  記  官
中　　華　　民　　國　九十四　年　十一　　月　 十五　 日
                                                      Ｔ
